臺灣嘉義地方法院刑事裁定
111年度撤緩字第24號
聲  請  人  臺灣嘉義地方檢察署檢察官
受  刑  人  孫士凱






上列被告因詐欺案件（臺灣高等法院臺南分院108年度金上訴字
第968號），聲請撤銷緩刑之宣告（109年度執緩字第75號），本
院裁定如下：
    主  文
聲請駁回。
    理  由
一、聲請意旨略以：受刑人孫士凱因詐欺案件，經臺灣高等法院
    臺南分院（下稱臺南高分院）於民國108年12月25日以108年
    度金上訴字第968號判決判處有期徒刑3月，緩刑3年，並應
    於110年5月25日前，支付告訴人殷家康新臺幣（下同）12萬
    元，該判決並於109年2月4日確定，詎受刑人於諭知之履行
    期間內（110年5月25日前）並未向告訴人支付12萬元，臺灣
    嘉義地方檢察署（下稱嘉義地檢署）檢察官於110年12月29
    日再次向受刑人確認受刑人並未向告訴人支付乙情，而認為
    受刑人有違反原判決依刑法74條第2項第3款所定負擔情節重
    大，足認原宣告之緩刑難以收預期效果，而有執行刑罰必要
    之情形，爰依刑法第75條之1第1項第4款規定，聲請撤銷先
    前之緩刑宣告等語。
二、按緩刑宣告，得斟酌情形，命犯罪行為人向被害人支付相當
    數額之財產或非財產上之損害賠償，刑法第74條第2項第3款
    定有明文；又按受緩刑之宣告而有違反第74條第2項第1款至
    第8款所定負擔情節重大者，足認原宣告之緩刑難收其預期
    效果，而有執行刑罰之必要者，得撤銷其宣告，刑法第75條
    之1第1項第4款亦有明定。此乃因緩刑制度設計之本旨，主
    要目的在鼓勵惡性較輕微之犯罪行為人或偶發犯、初犯得適
    時改過，以促其遷善，復歸社會正途，又緩刑宣告得以附條
    件方式為之，亦係基於個別預防與分配正義，俾確保犯罪行
    為人自新及適度填補其犯罪所生之損害為目的，然犯罪行為
    人經宣告緩刑後，若有具體事證足認其並不因此有改過遷善
    之意，自不宜給予緩刑之寬典，故而設有撤銷緩刑宣告制度
    。再考諸刑法第75條之1之增訂理由，所謂「情節重大」，
    係指受判決人顯有履行負擔之可能而隱匿或處分其財產、故
    意不履行、無正當事由拒絕履行或顯有逃匿之虞等情事而言
    。且該條採裁量撤銷主義，賦與法院裁量撤銷與否之權限，
    特於第1項規定實質要件為「足認原宣告之緩刑難收其預期
    效果，而有執行刑罰之必要」，供作審認之標準。亦即，縱
    受判決人有違反刑法第74條第2項第1款至第8款所定之負擔
    ，法院仍應依職權本於合目的性之裁量，妥適審酌受判決人
    於緩刑期間內違反上開負擔之情節是否重大，是否已難收其
    預期之效果，而確有執行刑罰之必要等情，斷非受判決人一
    有違反負擔之行為，即應當然撤銷該緩刑之宣告，此與刑法
    第75條所定，若符合該條第1項2款情形之一者，毋須審酌其
    他要件，法院即應逕予撤銷緩刑宣告之情形，迥然有別。
三、經查：
(一)受刑人因詐欺案件，經本院於108年6月14日以108年度金訴
    字第12號判決判處有期徒刑3月，緩刑3年，並於緩刑宣告時
    ，參酌受刑人與告訴人所達成之和解內容，依刑法第74條第
    2項第3款規定，命受刑人應給付告訴人12萬元，給付方式為
    ：108年6月25日起至110年5月25日止按月於每月25日各給付
    5仟元，如有一期未給付，視為全部到期等情，嗣嘉義地檢
    署檢察官上訴後，經臺南高分院於108年12月25日駁回上訴
    確定在案，有前開判決及臺灣高等法院被告前案紀錄表附卷
    可佐，且經受刑人於本院調查庭坦承尚未給付任何一期等情
    （撤緩卷第23-24頁），足認受刑人確實未履行緩刑條件。
(二)惟就受刑人何以未能按期履行緩刑負擔之原因，受刑人於本
    院訊問時陳明：因我目前在鹿草分監執行另案至111年8月11
    日，等我執行完畢就可以支付給告訴人，且當初我要給付告
    訴人時，告訴人跟我說可以先不用支付，等我把我小孩、家
    庭及房租都弄好後再說，之後我就去執行勒戒了，告訴人也
    同意，我也願意再與告訴人重新談調解條件等語，而經本院
    於111年3月30日電詢告訴人與受刑人間是否有此約定，告訴
    人電話轉為空號（見撤緩卷第17頁公務電話紀錄），故本院
    另依受刑人請求定111年4月28日為受刑人及告訴人安排調解
    ，告訴人亦未到院，是本院無從自告訴人處確認受刑人所述
    是否為真，然告訴人前於臺南高分院審理過程中，已有向承
    審法官表示：願意原諒受刑人，也幫助受刑人找工作，因受
    刑人脊椎受傷無法工作，也無法給付給我，但我不追究，我
    等受刑人好了再讓受刑人給付就好等語（金上訴卷第103頁
    ），曾表示不追究受刑人未按期給付乙事，顯見受刑人與告
    訴人間就受刑人未按期給付另有共識，告訴人也表示願等受
    刑人有能力給付時再給付就好，是本院認為難僅憑受刑人迄
    未依緩刑條件給付即認為受刑人有於緩刑期間內違反負擔，
    而有情節重大之情形。
(三)從而，聲請人並未釐清受刑人未給付之原因，且受刑人於10
    9年9月24日至109年11月23日在高雄戒治所進行觀察、勒戒
    ，於111年3月19日起迄今（指揮書執畢日期為111年8月11日
    ）則因另案在鹿草分監執行中，有上開臺灣高等法院被告前
    案紀錄表可參，足認受刑人確實有因刑事案件執行中而無法
    依和解內容履行與告訴人間調解條件乙情，又聲請意旨並未
    提出其他事證證明受刑人係顯有履行緩刑條件負擔之可能卻
    故意不履行之情形，本件依目前卷內事證，雖可認受刑人有
    違反刑法第74條第2項第3款所定負擔之情形，然尚無從遽認
    受刑人係顯有履行緩刑條件負擔之可能卻故意不履行或無正
    當事由拒絕履行。因此，本院審酌受刑人違反負擔之情節、
    原因、告訴人所受損害，依比例原則加以衡量後，認為尚無
    法認定本件緩刑宣告已無法收其預期效果，而有執行刑罰之
    必要，故認本件聲請為無理由，應予駁回。
四、依刑事訴訟法第220條，裁定如主文。
中　　華　　民　　國　　111 　年　　5 　　月　　10　　日
                  刑事第四庭    法　官　沈芳伃
以上正本證明與原本無異。
如不服本裁定，應於送達後5日內，向本院提出抗告狀。（應附
繕本）
中　　華　　民　　國　　111 　年　　5 　　月　　10　　日
                                書記官　張簡純靜